【裁判字號】    98,交聲,4509
【裁判日期】    981214
【裁判案由】    聲明異議
【裁判全文】
臺灣臺中地方法院交通事件裁定        98年度交聲字第4509號
原處分機關  交通部公路總局臺中區監理所豐原監理站
異  議  人
即受處分人  甲○○
上列受處分人因違反道路交通管理處罰條例案件，對於交通部公
路總局臺中區監理所豐原監理站民國98年11月24日所為之處分（
豐監稽違字第裁63－HD0000000號），聲明異議，本院裁定如下
：
    主  文
原處分撤銷。
甲○○不罰。
    理  由
一、原處分機關係以，異議人即受處分人甲○○（下稱受處分人
    ）所有之車牌號碼587-DNK 號重型機車，於民國98年9 月20
    日18時42分行經臺中縣豐原市○○路，因有「以安裝其他器
    具之方式不能辨識號牌」之違規行為，經臺中縣警察局豐原
    分局員警當場攔停，並以臺中縣警察局中縣警交字第HD0000
    000 號舉發違反道路交通管理事件通知單舉發違規，爰依道
    路交通管理處罰條例第13條第1 款之規定，裁處車輛所有人
    即受處分人罰鍰新臺幣（下同）3,000 元等語。
二、本件聲明異議意旨略以：警方拍照採證時，係以由高往下之
    角度所拍攝，致生遮掩牌照之結果，倘由牌照之正面拍攝，
    應無遮蔽號牌之情形，為此依法聲明異議等語。
三、按法院受理交通事件，準用刑事訴訟法之規定，道路交通管
    理處罰條例第89條前段定有明文，是最高法院76年台上字第
    4986號判例所揭「認定犯罪事實所憑之證據，雖不以直接證
    據為限，間接證據亦包括在內；然而無論直接或間接證據，
    其為訴訟上之證明，須於通常一般之人均不致有所懷疑，而
    得確信其為真實之程度者，始得據為有罪之認定，倘其證明
    尚未達到此一程度，而有合理之懷疑存在以致事實審法院無
    從取得有罪之確信時，即應由法院為諭知被告無罪之判決」
    之意旨，於法院審理行為人違反道路交通管理處罰條例案件
    時，自當有其適用。易言之，法院於審理行為人違反道路交
    通管理處罰條例案件，當踐行完畢調查證據之程序後，為事
    實之認定時，如就原處分機關所認定之行為人違規事實仍有
    合理之訴訟上懷疑，而無法百分之百確信行為人確有該當於
    道路交通管理處罰條例各該處罰條文之構成要件事實時，即
    應依訴訟上對待證事實「倘有懷疑，則從被告之利益作解釋
    」之證據法則，作對受處分人有利之認定。又按「汽車行駛
    有損毀或變造汽車牌照、塗抹污損牌照，或以安裝其他器具
    之方式，使不能辨認其車牌號碼者，處汽車所有人2,400 元
    以上4,800 元以下罰鍰，並責令申請換領牌照或改正。」道
    路交通管理處罰條例第13條第1 項第1 款定有明文，析其規
    定文義，其處罰要件，乃須損毀、變造、塗抹污損牌照，或
    以安裝其他器具之方式，致使不能辨認車牌號碼之程度，始
    足當之。苟依個案情節，認所安裝之器具未有達「不能辨認
    」號牌之程度，自不能以該規定相繩，尚不得無限上綱擴張
    構成要件，甚或將之限縮為「難以辨認」。
四、經查：
  (一)受處分人所有之上開車輛確曾於前揭時、地，騎乘車牌號碼
    587-DNK 號重型機車，因於車牌懸掛「維尼熊卡通公仔娃娃
    」之飾品，而有以安裝其他器具之方式不能辨識號牌」之違
    規行為為警舉發，有臺中縣警察局中縣警交大字第HD000000
    0 號舉發違反道路交通管理事件通知單1 紙及採證照片1 張
    在卷可稽（見本院卷第6 、7 頁），受處分人雖認採證照片
    所呈部分遮蔽號牌之結果，乃員警拍攝之角度所致云云，並
    提出自行拍攝之照片為佐（見本院卷第4 頁），惟查，依處
    分人所提出照片所示「維尼熊卡通公仔娃娃」之安裝位置，
    要與採證照片有異（此觀該「維尼熊卡通公仔娃娃」之紅色
    領巾，於採證照片中係接近英文字母上緣，然於受處分人之
    照片，則已在號牌之邊緣，兩者高低落差有別），顯係受處
    分人事後移動安裝位置另行拍攝所得，受處分人此部分意旨
    ，尚難遽為有利其之認定，本件仍應依員警之採證照片作為
    論斷之基礎，先予敘明。
  (二)惟再觀諸卷附採證照片，可知受處分人係將「維尼熊卡通公
    仔娃娃」懸掛在機車後車牌牌號第5 碼（即英文字母「N 」
    ））之中間上方位置，而僅稍微遮蓋前開英文字母「N 」之
    上端少範圍之部分，又英文字母「N 」之字樣，除為左右二
    邊各一豎外，左上下下尚有一斜線，仍可一望即明而判斷該
    字體為「N 」，亦無使人誤判為其他字母，而有混淆完整號
    牌判斷之疑慮，再者，上開飾品並無霓虹燈等閃光設計，亦
    非使用反光材質製造，受處分人騎乘該機車行駛於道路上，
    仍足使人清楚辨識該車牌完整牌號為「587-DNK 」無疑，受
    處分人之車牌既尚能以目視方式正確辨識，自難認已與前開
    道路交通管理處罰條例第13條「不能辨識」之構成要件相符
    。
五、綜上所述，原處分機關疏未詳查，遽為前開裁罰，難認允當
    ，本件聲明異議，為有理由，自應由本院將原處分撤銷，改
    諭知受處分人不罰。
據上論斷，應依道路交通管理處罰條例第87條第2 項，道路交通
案件處理辦法第20條前段，裁定如主文。
中    華    民    國    98    年    12    月    14    日
                  交通法庭    法  官  劉敏芳
以上正本證明與原本無異。
如不服本裁定應於送達後五日內向本院提出抗告狀 (應附繕本)
並敘述抗告之理由。
                                書記官  陳錫威
中    華    民    國    98    年    12    月    14    日


司法院資訊處製作；財團法人民間司法改革基金會備份。
